【裁判字號】    92,上更(一),298
【裁判日期】    920813
【裁判案由】    傷害
【裁判全文】
臺灣高等法院臺南分院刑事判決         九十二年度上更(一)字第二九八號  孝股
      上  訴  人
      即  被  告  乙  ○  ○
      指定辯護人  本院公設辯護人  丙  ○  ○
右上訴人因重傷害案件，不服臺灣臺南地方法院八十九年度訴字第三五○號中華民國
八十九年九月二十九日第一審判決（起訴案號：臺灣臺南地方法院檢察署八十九年度
偵字第九六五號），提起上訴，判決後，經最高法院第一次發回更審，本院如左：
      主      文
原判決撤銷。
乙○○傷害人之身體，因而致重傷，處有期徒刑貳年。緩刑肆年。
      事      實
一、乙○○於民國（下同）八十八年九月二十八日下午二時許，在臺南市○○區○○
    街與效忠街口，與甲○○因細故發生爭執，乙○○因不堪甲○○之挑釁，情緒一
    時無法控制，基於傷害人身體之犯意，毆打甲○○，致甲○○受有身體多處瘀傷
    及左眼外傷性人工水晶體脫位、前房和玻璃體出血、合併視網膜裂孔等傷害，經
    國立成功大學附設醫院手術後，左眼裸視視力為○．○三，矯正視力則為○．○
    六或○．○四，已達毀敗不能治癒之情形。
二、案經甲○○訴由臺南市警察局第四分局報告臺灣臺南地方法院檢察署檢察官偵查
    起訴。
      理      由
一、訊據上訴人即被告乙○○固坦承因與告訴人甲○○口角衝突，進而互毆之事實，
    惟否認與李姓男子及綽號「鴨霸」之人共同毆打告訴人，以及毆打告訴人眼部致
    重傷之情，辯稱告訴人眼睛係因二人互毆時自己撞到桌角所致，又告訴人視力減
    弱係因白內障所致云云。然查：
（一）告訴人於受傷當日前往臺灣省立臺南醫院驗傷時，於臉部有多處瘀腫，有臺灣
      省立臺南醫院驗傷證明書影本一紙在卷足憑，足見告訴人遭人毆打時，均集中
      於頭、臉部，告訴人左眼傷害，乃因被告毆打所致，自堪認定；又告訴人左眼
      因被告之毆打，致左眼外傷性人工水晶體脫位、前房和玻璃體出血、合併視網
      膜裂孔，於八十八年九月二十九日至十月十一日住院接受手術治療，左眼裸視
      視力於八十八年十月十五日是○．○三，左眼矯正視力於八十八年十二月一日
      是○．○六和八十九年一月二十六日是○．○四，已【達毀敗不能治癒】之情
      形，並有該院八十九年二月二十二日（八九）成附醫眼字第○九三九號函附卷
      可足憑，告訴人左眼視能【已達毀敗】之重傷害程度，已可確認。
（二）前開被告毆打告訴人之事實，業據告訴人於警訊、偵訊、原審法院及本院審理
      時指訴甚明，並有驗傷單影本二紙附卷可稽，被告前開自白應堪信為真實。至
      告訴人原患有白內障之情，固為告訴人於原審法院審理時所自承，惟經原審法
      院函詢國立成功大學醫學院附設醫院結果，該院函覆稱眼部受到撞擊對視力之
      影響，端視其撞擊的部位及嚴重程度而定，與患者是否有白內障【理應無絕對
      之關係】，有該院八十九年六月二十日（八九）成附醫眼字第四○四五號函存
      卷可佐；再經本院函詢新高鳳醫院（即為告訴人進行白內障手術之醫院）結果
      ，經該醫院函覆稱【告訴人於八十三年七月三十一日及同年八月十七日至本院
      分別行右、左眼白內障手術，至八十四年八月七日門診追蹤時，裸視：左眼零
      點一、右眼零點一。矯正視力：右眼零點六、左眼零點六，此有該醫院九十二
      年七月十七日新高醫字第九二０七００二號函附於本院卷足憑，足認告訴人前
      進行白內障手術後，其視力已有改善；嗣因為被告毆打後，其左眼裸視視力減
      為○．○三，矯正視力則減為○．○六或○．○四，而達毀敗不能治癒之情形
      ，被告所辯告訴人視力減弱係因白內障所致，亦不足採。
（三）告訴人於警訊中，雖指稱被告與李姓男子、綽號「鴨霸」之人共同毆打伊，然
      於偵訊及原審法院審理時，則僅提及被告與李姓男子共同毆打之事實，是該綽
      號「鴨霸」之人有無參與共同毆打告訴人之行為，非無審酌之餘地，告訴人於
      本院調查時指稱：「（問：當天有幾個人打你？）答：兩個人，姓李的與被告
      一起打我，【鴨霸在旁邊】‧‧‧」、「（問：李榮泰為何打你？）答：‧‧
      ‧他們要與里長講話，里長不理會‧‧‧他們問我向里長講什麼，接著就出手
      打我‧‧‧【幸好鴨霸那天在場】，不然我那天死定了」（參見本院八十九年
      十一月二十一日訊問筆錄），核與其於警訊時之指訴，係被乙○○夥同李榮泰
      、「鴨霸」所打傷等語，已有不符。又如其於本院調查時之陳述，案發時若無
      綽號「鴨霸」之人在場，伊死定了，與先前指稱綽號「鴨霸」者為參與圍毆之
      人，顯然矛盾，審之告訴人所受傷害，均集中於臉部、前胸部等部位，係因遭
   他人正面毆打致傷，要可認定，因之，何人參與毆打，應極為清楚，惟考諸其
      於警訊、偵訊、原審及本院調查時之指訴，前後不一，因而告訴人所謂有他人
      參與毆打一節，已難信取。另證人即文朱里里長陳幸福於本院調查時亦證稱：
      「（問：陳述當天事發時你所看到之情形？）答：‧‧‧乙○○他們三人即李
      榮泰、鴨霸在旁邊喝威士比，他們叫我喝一杯，我說我人不舒服，‧‧‧我那
      時沒有看到其他人，【只有看到乙○○自我家跑出去】‧‧‧」（參見本院八
      十九年十二月五日訊問筆錄），亦即僅見被告一人在場，並未見其他人有參與
      圍毆，況證人所述事發當時情形與告訴人之指訴又不相吻合，反觀被告對何人
      打傷告訴人之供述卻前後一致，供稱只其一人下手毆打告訴人，李榮泰及綽號
      「鴨霸」之人並未參與圍毆（參見警卷第四頁反面、偵卷第九頁反面、原審卷
      第十五頁、本院八十九年十一月二十一日訊問筆錄），顯見當時毆打告訴人者
      應只有被告一人，案外人李榮泰或綽號「鴨霸」之人並未下手共同毆打告訴人
      ，此外，復查無其他積極證據，足以認定李榮泰與被告間有犯意聯絡，始將告
      訴人架住供被告毆打之事實，尚難僅以告訴人之指訴即認定李榮泰為本件重傷
      害罪之共犯。
（四）綜上所述，被告所辯，尚非可採，本件事證已臻明確，被告過失致重傷之犯行
      ，應堪認定，自應論科。
二、核被告傷害告訴人之身體，致告訴人左目視能毀敗之重傷害，所為係犯刑法第二
    百七十七條第二項之傷害致重傷罪。又被告乙○○係因不堪甲○○之挑釁，情緒
    一時無法控制，始與告訴人發生衝突，其犯罪之情狀，在客觀上已足以引起一般
    同情，本院認為即予宣告法定低度刑期有期徒刑三年，猶嫌過重，爰依刑法第五
    十九條之規定酌減其刑。原審予以論罪科刑，固非無見。惟原審未依刑法第五十
    九條之規定酌減其刑，稍有未洽。被告上訴意旨，否認重傷害為其造成，雖非可
    採，然其上訴意旨，指摘原判決量刑過重，則有理由，自應由本院將原判決撤銷
    改判。爰審酌被告因告訴人之挑釁一時衝動，徒手毆打告訴人之犯罪動機與手段
    ，因此造成告訴人身體多處瘀腫、以及左目視能毀敗等傷害，而雖告訴人之左眼
    已毀敗，且檢察官具體請求從重量刑，然被告事後已與告訴人達成民事之和解，
    告訴人亦請求給予被告自新之機會，並參酌被告之品性，犯後之態度等一切情狀
    ，量處被告如主文第二項所示之刑，以資懲儆。末查被告未曾受有期徒刑以上刑
    之宣告，有卷內前科表可查，於本件事發後，已與告訴人達成和解，賠償告訴人
    之損害，並徵得被害人之原諒，業據告訴人於本院更一審調查時陳明在卷，顯見
    被告犯後頗知悔悟，經此偵序教訓，應知警惕諒無再犯之虞，本院認所宣告之刑
    ，以暫不執行為適當，併諭知緩刑四年，以勵自新。
據上論結，應依刑事訴訟法第三百六十九條第一項前段、第三百六十四條、第二百九
十九條第一項前段、刑法第二百七十七條第二項後段、第五十九條、第七十四條第一
款，判決如主文。
本案經檢察官蘇南桓到庭執行職務。
中      華      民      國    九十二    年      八      月     十三     日
                                     臺灣高等法院臺南分院刑事第四庭
                                             審判長法官  鄭  文  肅
                                                   法官  王  浦  傑
                                                   法官  陳  珍  如
右正本證明與原本無異。
如不服本判決，應於判決送達後十日內向本院提出上訴狀，其未敘述理由者並應於提
出上訴狀後十日內向本院補提理由書（應附繕本)。
                                             法院書記官  周  美  莉
中      華      民      國    九十二    年      八      月     十五     日
附錄：本判決論罪科
刑法第二百七十七條：
傷害人之身體或健康者，處三年以下有期徒刑、拘役或一千元以下罰金。
犯前項之罪因而致人於死者，處無期徒刑或七年以上有期徒刑；致重傷者
，處三年以上十年以下有期徒刑。


司法院資訊處製作；財團法人民間司法改革基金會備份。
